---
title: "Segundo Parcial"
author: "Martín Morales Trejo y Gabriel Peytral Borja"
Team: 7
date: "10/09/2021"
output:
  pdf_document: default
  html_document: default
---
```{r setup, include=FALSE}
knitr::opts_chunk$set(echo = TRUE)

```

<div align="center"> *Equipo 7*
<div align="center"> *Segundo Parcial*


**Instrucciones:** 

En un archivo *Rmd y *HTML o *PDF, deberás entregar el avance total de tu 
proyecto, en esta ocasión particular se evaluarán dos cosas adicionales:

1.- Que muestres un gráfico de cada una de las variables de interés, con su 
respectiva interpretación.

2.- Que, con base en los gráficos, plantees tus hipótesis de investigación.

Sube todos los archivos en el espacio correspondiente de Moodle.

**PASO 1: Lectura de bases de datos**
Primeramente procedemos a leer las bases de datos que contienen las variables 
de interés

```{r}
# Comenzaremos por leer nuestras bases de datos previamente curadas

CONALVA<-read.csv("Contagios_Alvaro2020_2021.csv")
CONCUAJI<-read.csv("Contagios_Cuajimalpa2020_2021.csv")

PM10ALVA<-read.csv("ProPM10_Alvaro2020_2021.csv")
PM25ALVA<-read.csv("ProPM25_Alvaro2020_2021.csv")

PM10CUAJI<-read.csv("ProPM10_Cuajimalpa2020_2021 .csv")
PM25CUAJI<-read.csv("ProPM25_Cuajimalpa2020_2021.csv")

#View() #Comando para observar el estado de alguna variable
#Posteriormente revisamos la estructura de las bases de datos 

str(CONALVA)
str(CONCUAJI)

str(PM10ALVA)
str(PM25ALVA)

str(PM10CUAJI)
str(PM25CUAJI)
```


**PASO 2: Gráficos lineales de las emisiones de PM10 y PM2.5**

En este apartado procedemos a generar la visualización de nuestros datos, 
empezando por los promedios de partículas suspendidas de 10 y 2.5 micrómetros 
en las distintas alcaldías.

*Partículas suspendidas (PM) de 10 micrómetros registradas en ÁlvarO Obregón de enero 2020 a julio 2021*

```{r}
#instalamos y cargamos librerias
#install.packages("plotly")
library(plotly)
library(ggplot2)
library(dplyr)
library(hrbrthemes)
#Instalamos y llamámos una libreria nueva llamada lubridate para hacer que 
#nuestras fechas tengan formato de fechas 
PM10AO <- PM10ALVA[,1] # Extraemos la columna de fecha para cambiar su formato
#install.packages("lubridate")
library(lubridate)
PM10AO <- dmy(PM10AO)  # Cambiamos el formato de la columna que extrajimos
PM10ALVA <- cbind(PM10ALVA, PM10AO) # La pegamos al data frame
PM10ALVA <- PM10ALVA[,-1] # Borramos la antigua
str(PM10ALVA) # Verificamos que cambio
# Graficamos primero una serie de tiempo para ver el promedio de concentración 
# de PM10 en el año 2021
STPM10ALVA <- PM10ALVA %>%
  ggplot(   aes(x=PM10AO, y=value) ) +
  geom_line()
# Convertimos el objeto gráfico a formato plotly
#STPM10ALVA<- ggplotly(STPM10ALVA)

STPM10ALVA

```
<div align="center"> **Figura 1**: *Serie de tiempo promedio de partículas suspendidas de 10 micrómetros en la alcaldía Álvaro Obregón.*
En la Figura 1 se observa que durante marzo las emisiones fueron mayores y 
constantes, mientras que en abril se presentó un incremento que duró 
aproximadamente una semana, para después disminur progresivamente


*Partículas suspendidas (PM) de 2.5 micrómetros registradas en ÁlvarO Obregón de enero 2020 a julio 2021*
```{r}
PM25AO <- PM25ALVA[,1] # Extraemos la columna de fecha para cambiar su formato

PM25AO <- dmy(PM25AO)  # Cambiamos el formato de la columna que extrajimos
PM25ALVA <- cbind(PM25ALVA,PM25AO) # La pegamos al data frame
PM25ALVA <- PM25ALVA[,-1] # Borramos la antigua
str(PM25ALVA) # Verificamos que cambio
# Graficamos primero una serie de tiempo para ver el promedio de concentración 
# de PM25 en el año 2021
STPM25ALVA <- PM25ALVA%>%
  ggplot(   aes(x=PM25AO, y=value) ) +
  geom_line()
# Convertimos el objeto gráfico a formato plotly
#STPM25ALVA<- ggplotly(STPM25ALVA)

STPM25ALVA

```

<div align="center"> **Figura 2**: *Serie de tiempo promedio de partículas suspendidas de 2.5 micrómetros en la alcaldía Álvaro Obregón.*
En la Figura 2 se observa casi el mismo comportamiento que en la Figura 1.

*Partículas suspendidas (PM) de 10 micrómetros registradas en Cuajimalpa de enero 2020 a julio 2021*

```{r}
PM10CM <- PM10CUAJI[,1] #Extraemos la columna de fecha para cambiar su formato
PM10CM <- dmy(PM10CM)  # Cambiamos el formato de la columna que extrajimos
PM10CUAJI <- cbind(PM10CUAJI,PM10CM) # La pegamos al data frame
PM10CUAJI <- PM10CUAJI[,-1] # Borramos la antigua
str(PM10CUAJI) # Verificamos que cambio
# Graficamos primero una serie de tiempo para ver el promedio de concentración 
# de PM25 en el año 2021
STPM10CUAJI <- PM10CUAJI %>%
  ggplot(   aes(x=PM10CM, y=value) ) +
  geom_line()
# Convertimos el objeto gráfico a formato plotly
#STPM10CUAJI<- ggplotly(STPM10CUAJI)

STPM10CUAJI
```

<div align="center"> **Figura 3**: *Serie de tiempo promedio de partículas suspendidas de 10 micrómetros en la alcaldía de Cuajimalpa*
En la Figura 3 se observa que se presentaron altas emisones que se mantuvieron 
relativamente constantes desde mediados de febrero hasta mediados de mayo.


*Partículas suspendidas (PM) de 2.5 micrómetros registradas en Cuajimalpa de enero 2020 a julio 2021*

```{r}
PM25CM <- PM25CUAJI[,1] #Extraemos la columna de fecha para cambiar su formato
PM25CM <- dmy(PM25CM)  # Cambiamos el formato de la columna que extrajimos
PM25CUAJI <- cbind(PM25CUAJI,PM25CM) # La pegamos al data frame
PM25CUAJI <- PM25CUAJI[,-1] # Borramos la antigua
str(PM25CUAJI) # Verificamos que cambio
# Graficamos primero una serie de tiempo para ver el promedio de concentración 
# de PM25 en el año 2021
STPM25CUAJI <- PM25CUAJI %>%
ggplot(   aes(x=PM25CM, y=value) ) +
geom_line()
# Convertimos el objeto gráfico a formato plotly
#ggplotly(STPM25CUAJI)
STPM25CUAJI
```
 <div align="center"> **Figura 4**: *Serie de tiempo promedio de partículas suspendidas de 2.5 micrómetros en la alcaldía de Cuajimalpa*
En la Figura 4 se observa una concentración elevada que dura desde mediados de 
febrero hasta principios de abril. Por otro lado, hay un crecimiento lineal que 
dura de abril a mayo, comportamiento generado por la falla de la estación de 
monitoreo que dejó de operar durante ese periodo de tiempo. 
 
 
**PASO3: Gráficos lineales de las emisiones de PM10 y PM2.5** 
Ahora vamos a visualizar los casos de COVID-19 registrados en las alcaldías.

*Casos positivos a COVID-19 registrados en ÁlvarO Obregón de enero 2020 a julio 2021*

```{r}
CONTAGIOSA <- CONALVA[,2] #Extraemos la columna de fecha para cambiar su formato
CONTAGIOS_Alvaro_Obregon <- dmy(CONTAGIOSA)  # Cambiamos el formato de la columna que extrajimos
CONALVA <- cbind(CONALVA,CONTAGIOS_Alvaro_Obregon) # La pegamos al data frame
CONALVA <- CONALVA[,-2] # Borramos la antigua
str(CONALVA) # Verificamos que cambio
# Graficamos primero una serie de tiempo para ver el promedio de concentración 
# de PM25 en el año 2021
#View(CONALVA)
STCONALVA <- CONALVA %>%
  ggplot(   aes(x=CONTAGIOS_Alvaro_Obregon, y=Casos) ) +
  geom_line()
# Convertimos el objeto gráfico a formato plotly
#ggplotly(STCONALVA)
STCONALVA
```
  <div align="center"> **Figura 5**: *Serie de tiempo  de casos diarios de COVID-19 en la alcaldía Álvaro Obregón*
En la Figura 5 se sobservan los casos registrados de COVID-19, donde se muestra un decremento iniciendo en enero, mientras que de nuevo comienza a incrementar casi de forma exponencial a partir de julio.
 
 
*Casos positivos a COVID-19 registrados en Cuajimalpa de enero 2020 a julio 2021*

```{r}
CONTAGIOSCM <- CONCUAJI[,2] #Extraemos la columna de fecha para cambiar su formato

CONTAGIOS_Cuajimalpa <- dmy(CONTAGIOSCM)  # Cambiamos el formato de la columna que extrajimos
CONCUAJI <- cbind(CONCUAJI,CONTAGIOS_Cuajimalpa) # La pegamos al data frame
CONCUAJI <- CONCUAJI[,-2] # Borramos la antigua
str(CONCUAJI) # Verificamos que cambio
# Graficamos primero una serie de tiempo para ver el promedio de concentración 
# de PM25 en el año 2021
STCONCUAJI <- CONCUAJI %>%
  ggplot(   aes(x=CONTAGIOS_Cuajimalpa, y=Casos) ) +
  geom_line()
# Convertimos el objeto gráfico a formato plotly
#STCONCUAJI<- ggplotly(STCONCUAJI)

STCONCUAJI
```
  <div align="center"> **Figura 6**: *Serie de tiempo casos diarios de COVID-19 en la alcaldía de Cuajimalpa*
El comportamiento observado en la Figura 6 es muy similirar a lo que muestra la
gráfica lineal de los casos posuitvos a COVID-19 en la alcaldía de Álvaro Obregón.
 
 
 
Ahora que tenemos nuestra información en gráficos, podemos empezar con el planteamiento de una hipótesis, para apoyarnos daremos un último vistazo a las gráficas que generamos:
 
```{r}
# Instalamos y cargamos librería para ver las gráficas que tengan el mismo 
# número de observaciones 
#install.packages("patchwork")
library(patchwork)

# Primero observamos las gráficas de contagios en Cuajimalpa y Alvaro Obregón 

STCONALVA + STCONCUAJI
```
   <div align="center"> **Figura 7**: *Comparación gráficos de casos diarios de COVID-19 en las alcaldías de Álvaro Obregón y Cuajimalpa de Morelos*
   
   
```{r}
# Ahora veamos las concentraciones junto a los contagios para Álvaro Obregón

STPM25ALVA + STCONALVA
```
  <div align="center"> **Figura 8**: *Comparación de las series de tiempo de los promedios de partículas suspendidas de 10 y 2.5 micrómetros con los contagios diarios en la alcaldía Álvaro Obregón*
  
  
```{r}
# Ahora para Cujimalpa 

STPM10CUAJI + STPM25CUAJI + STCONCUAJI
```
  <div align="center"> **Figura 9**: *Comparación de las series de tiempo de los promedios de partículas suspendidas de 10 y 2.5 micrómetros con los contagios diarios en la alcaldía Cuajimalpa de Morelos*
  
  
**Hipótesis**

*FALTA* 

Como se puede observar, es complicado establecer una relación directa, por lo cual se tiene que evaluar el enfoque del trabajo. 
Opción a explorar: Considerar los primeros meses de pandemia donde el uso de cubrebocas no estaba completamente normalizado.
  
 